臺灣士林地方法院刑事裁定　　　　　　　93年度聲判字第69號
　　聲　請　人　乙○○
　　代　理　人　王聰明律師
　　被　　　告　甲○○
上列聲請人因告訴被告竊佔等案件，不服臺灣高等法院檢察署檢
察長中華民國93年10月7 日駁回再議之處分（93年度上聲議字第
3308號），聲請交付審判，本院裁定如下：
    主  文
聲請駁回。
    理  由
一、按告訴人不服上級法院檢察署檢察長或檢察總長認再議為無
    理由而駁回之處分者，得於接受處分書後10日內委任律師提
    出理由狀，向該管第一審法院聲請交付審判。法院認為交付
    審判之聲請不合法或無理由者，應駁回之。刑事訴訟法第
    258 條之1 、第258 條之3 第2 項前段分別定有明文。
二、本件聲請人乙○○以被告甲○○涉犯刑法竊佔罪嫌，向臺灣
    士林地方法院檢察署（下稱士林地檢署）檢察官提出告訴，
    經該署檢察官於民國93年7 月2 日，以93年度核退偵字第39
    號為不起訴處分後，聲請人不服而聲請再議，經臺灣高等法
    院檢察署（下稱高檢署）檢察長於93年10月7 日，以93年度
    上聲議字第3308號處分書，以聲請再議為無理由而駁回。
三、聲請交付審判意旨略以：
  (一)士林地檢署原處分理由，謂被告甲○○辯稱：「東湖賓館結
    束營業後，共有人同意進行改建，重新裝潢為小套房出租，
    總工程費用將近新臺幣（下同）200 萬元，共有人是委由子
    ，因所收取的租金還在抵償裝修費用，故未予分配，並沒有
    竊佔‧‧」，處分理由認定：「‧‧（東湖賓館）‧‧至92
    年2 月底歇業，共有人遂協議由子女負責重新裝潢，並以套
    房方式出租，委由被告負責拆除舊有陳設，裝修房屋之費用
    由4 位共有人負擔，但因共有人沒錢，被告遂告知以日後收
    取之租金抵銷‧‧」係以下列各項為其認定之依據：
    1.證人翁添、翁明輝之供述。
    2.推論：「‧‧告訴人之處所位於內湖區○○路○ 段75巷，
      前開建物則位於同路段175 巷，距離甚近，衡情被告於92
      年2 月至6 月間施工時，告訴人如無同意改裝之意思，立
      即可予制止，寧有無視大幅度拆除、改裝及搬運，嗣裝潢
      完成並出租後始主張被告竊佔之理？」。
  (二)按「一部分為他人所有者，亦以他人所有物論。」、「共有
    人竊取他人持有之共有動產者，應成立竊盜罪。」，最高法
    院17年10月27日刑事庭會議決議(三)、最高法院25年5 月12日
    刑事庭會議決議(四)，可資參照。
  (三)系爭房屋之共有人有四人即翁添、翁進文、乙○○、翁明輝
    ，依法共有人對物之使用收益，應得4 人之同意，否則其中
    部分人之占有、使用、收益，依前開決議及判例意旨，皆屬
    「他人之物」之侵害，皆應負民刑事責任，處分書所稱證人
    翁添即被告甲○○之父，翁明輝係其四叔，皆與告訴人有另
    案涉訟且係利害相反之對造關係，告訴人亦另案告訴被告或
    告訴被告與其父竊佔，其證言難免偏頗，即使翁添、翁明輝
    本人所為（即不僅止於同意），仍不能逕行使用收益，否則
    ，依前舉決議及判例，仍屬竊佔，故依舉輕以明重之法理，
    非共有人之被告，如非徵得所有共有人之同意，擅行占有裝
    潢出租即應負竊佔罪責，原檢察官既未傳訊共有人翁進文，
    或調查被告所稱「‧‧共有人‧‧委由子女進行協調，工程
    費亦經過同意‧‧」，即僅以部分共有人證述而認定事實，
    自嫌輕率。高檢署駁回再議理由，雖另以被告稱係其與翁進
    文之女翁英琪、告訴人之子翁正超、翁明輝之子翁啟祥4 人
    協商，但又稱其餘3 人皆未到庭作證，高檢署處分書另稱翁
    正超於檢察官勘驗時稱拆除費用已經結算，整修費用比當初
    預算高出很多云云，查：翁正超所稱拆除費用已經結算，係
    指92年1 月31日之請款單，係清除頂樓被告所堆放之一些廢
    電動玩具空外殼，以及頂樓至地下室樓梯間之雜物，當時賓
    館還有營業，豈有拆除裝潢之理？且如拆除費用業已結算，
    何以92年5 月12日姜人傑之請款單中還有清運費用？且翁正
    超稱超過預算，係聽聞而來，其本人從未參與協調協議，從
    無共有人派子女協商之事。
  (四)高檢署之處分書中引用告訴人之存證信函，更屬違背證據法
    則中之文理法則，查該文書證據，依文理係否稱：「‧‧台
    端自行請人拆除‧‧」、「‧‧完工之後，才送來‧‧請款
    單‧‧」、「‧‧若要裝修‧‧要先估價‧‧經本人同意‧
    ‧才可動工‧‧」、「‧‧直到六月初完工才通知本人‧‧
    」，係指責被告從未經告訴人同意即擅自找工清除、裝潢、
    出租，高檢署竟以之作為告訴人同意之證據，顯有不當。
  (五)而前述原處分認被告無竊佔犯行之第2 個理由，認告訴人之
    處所距系爭房屋近，而先認定告訴人知悉被告拆裝，且稱：
    「‧‧（告訴人）寧有無視大幅度拆除‧‧」，查，原檢察
    官並未至現場勘驗告訴人住處與現場之距離，即逕認告訴人
    之處所距系爭房屋很近，自屬毫無依據，完全是原檢察官理
    想臆測之詞，查告訴人年事已高，曾有中風病史，日常起居
    尚須他人照料，對被告之竊佔毫無所悉，翁進文亦是在被告
    裝潢完畢，且已出租後才知悉遭佔用，查：現況是被告裝設
    刷卡門禁，獨自管理出租事務，告訴人與翁進文空有應有部
    分2 分之1 ，既不能進去，也不能收租金，出租至今1 年半
    ，被告毫無向告訴人等2 人報告，這叫事前同意嗎？告訴人
    2 人會作這種同意嗎？告訴人在原來翁進文經營東湖賓館時
    ，言明租金20萬元，告訴人尚每月收到5 萬元，今遭侄輩竊
    佔自肥，竟無法獲得救濟，令人痛心。
  (六)至於虛報費用，實非本案之重點，現場履勘之時告訴人因病
    不在現場，被告向所謂裝潢鑑定人黃武得片面陳述不符事實
    之情形，所以黃武得所述亦不符事實，蓋：原來之賓館走道
    即是磨石子，與同棟房屋之4 、5 樓之走道相同，並未重作
    ，黃某所稱：「‧‧本建物據稱前貼有壁紙‧‧」亦完全不
    是事實，此建物原來就是油漆，而無所謂拆壁紙、清洗壁紙
    紙屑、補裂縫、油漆2 次之事，而天花板拆除亦僅6 樓走道
    ，拆除地毯僅套房換成塑膠地板，全篇不起訴書有關黃某所
    述，無一是事實，被告在內湖分局還說由4 位共有人子女協
    議，還說有委託書，原檢察官亦未命提出佐證，2 次之處分
    認定事實，皆有錯誤且採證違法。
四、本件聲請人即告訴人乙○○雖以前揭理由認被告甲○○涉有
    刑法之竊佔罪嫌，而向本院聲請交付審判。惟查：
  (一)按新修正刑事訴訟法第258 條之1 規定告訴人得向法院聲請
    交付審判，係新增對於「檢察官不起訴或緩起訴裁量權」制
    衡之一種外部監督機制，法院僅就檢察官所為不起訴或緩起
    訴之處分是否正確加以審查，以防止檢察機關濫權，依此立
    法精神，同法第258 條之3 第3 項規定法院審查聲請交付審
    判案件時「得為必要之調查」，其調查證據之範圍，自應以
    偵查中曾顯現之證據為限；而同法第260 條對於不起訴處分
    已確定或緩起訴處分期滿未經撤銷者得再行起訴之規定，其
    立法理由說明該條所謂不起訴處分已確定者，包括「聲請法
    院交付審判復經駁回者」之情形在內，是前述「得為必要之
    調查」，其調查證據範圍，更應以偵查中曾顯現之證據為限
    ，不得就告訴人新提出之證據再為調查，亦不得蒐集偵查卷
    以外之證據，否則，將與刑事訴訟法第260 條之再行起訴規
    定，混淆不清，亦將使法院兼任檢察官而有回復「糾問制度
    」之虞；且法院裁定交付審判，即如同檢察官提起公訴使案
    件進入審判程序，是法院裁定交付審判之前提，必須偵查卷
    內所存證據已符合刑事訴訟法第251 條第1 項規定「足認被
    告有犯罪嫌疑」檢察官應提起公訴之情形，亦即該案件已經
    跨越起訴門檻，否則，縱或法院對於檢察官所認定之基礎事
    實有不同判斷，但如該案件仍須另行蒐證偵查始能判斷應否
    交付審判者，因交付審判審查制度並無如同再議救濟制度得
    為發回原檢察官續行偵查之設計，法院仍應依同法第258 條
    之3 第2 項前段規定，以聲請無理由裁定駁回，此合先敘明
    。
  (二)次按犯罪事實應依證據認定之，無證據不得認定犯罪事實，
    刑事訴訟法第154 條第2 項定有明文。復按告訴人之告訴，
    係以使被告受刑事訴追為目的，是其陳述是否與事實相符，
    仍應調查其他事實以資審認，始得為不利被告之認定，最高
    法院著有52年臺上字第1300號判例可資參照。
  (三)訊據被告甲○○堅詞否認涉犯有告訴暨聲請交付審判意旨所
    指之竊佔犯行，辯稱：東湖賓館結束營業後，共有人同意進
    行改建，重新裝潢成小套房出租，是92年清明節在伊爺爺墳
    前敲定此事，總工程費用將近200 萬元，共有人都是委由子
    始出租，因為所收取的租金還在抵償裝修費用，故未予分配
    ，伊並沒有竊佔等語。經查：
　  1.臺北市○○區○○路3 段165 巷14弄6 號6 樓之房屋，係
      翁添、翁進文、乙○○、翁明輝兄弟四人所共有，該房屋
      迄92年2 月底止，係由翁進文之妻翁陳照玉及女翁英琪經
      營東湖賓館，因營運欠佳，致無所得可均分其他共有人，
      遂於92年2 月底正式歇業，嗣實際上由被告負責拆除舊有
      陳設，改作為套房出租以收取租金等情，業經聲請人、被
      告、證人翁進文陳述在卷，且有土地及建築改良物所有權
      狀、房屋租賃契約書等附卷可稽，此部分事實洵堪認定。
　  2.系爭房屋中會客室及621 室（其餘套房均已出租，為保障
      承租人之隱私權，故未入內履勘）之油漆均為新漆，無斑
      駁龜裂痕跡，走道地板為磨石子地板、房間地板為重新鋪
      署檢察官於92年6 月30日勘驗明確，製有勘驗筆錄及照片
      在卷足憑。再觀之鑑定證人即從事裝潢業務三十餘年之黃
      武得於偵查中結證稱：本建物據稱前貼有壁紙，如要油漆
      ，須先將壁紙拆除、清洗壁紙紙屑、牆壁如有裂縫要先補
      平，漆2 次油漆，價格是依照拆除的面積來計算，如要鋪
      塑膠地磚，地毯要先拆除，此部分會含搬運費用，天花板
      部分亦需先予拆除，再重新油漆，走道地板之舊地毯如要
      拆除，亦必須支出拆除、搬運費用，由現狀觀之，油漆、
      地板完工甫1 年等語在卷，鑑定證人粗略估算油漆每坪之
      價格為350 元、塑膠地磚每坪為1,000 元、天花板之油漆
      費用每坪則需180 元，亦有估價單附卷可按。經與被告所
      提出之請款單上所載之油漆、地磚等費用參互比對結果，
      被告所提者並無費用過高之情，聲請人質疑費用過高云云
      ，應屬無據。
    3.茲應審究者乃系爭房屋之修繕是否經共有人同意？被告迄
      未將出租套房之租金給付予各共有人，是否即屬刑法之竊
      佔罪？經查：
      (1)證人即被告之父翁添、被告之四叔翁明輝於警詢、檢察
        官偵訊時，均證稱：共有人4 人均有同意修繕，互核相
        符。證人翁明輝於警詢時更明確證以：伊兄弟4 人有協
        議，由共有人之小孩來將房屋重新裝潢，以套房方式出
        租，再由被告拆除屋內陳設，陸續裝修；原本有協議書
        ，但乙○○或翁進文中有人未簽名，不過大家的小孩均
        知情；被告進行修繕前，乙○○之子翁正超也有參與接
        洽修繕事宜；裝修費用中，伊先付了40萬元等語綦詳。
        證人翁添於檢察官調查時亦證稱：是92年夏天在被告或
        翁明輝家協議要處理房子，改修成套房出租，伊兒子年
        紀比較大，是負責人，其他兄弟的小孩也參加，都由晚
        輩處理；有通知大家修理費用若干，至於租金則是先扣
        除修理費用後，再分發給子女收取等情在卷。證人以上
        所述，經核與被告所辯：伊與叔叔翁進文之女翁英琪、
        乙○○之子翁正超、乙○○之子翁啟祥4 人協商，只有
        乙○○付了35萬元，92年6 月完工後，裝修房屋之費用
        原應由4 位共有人負擔，但因共有人沒有錢，伊遂告知
        以日後收取之租金抵銷，故所收之租金還在償付裝潢費
        用等語，大致相符。
      (2)聲請人於警詢及檢察官偵查中雖均指稱：伊並未同意裝
        修，是被告修理好後，在92年過年前2 、3 天來告訴伊
        ，並拿請款單，伊才知道房子整修。證人翁進文於檢察
        官偵訊時亦附合其詞證以：東湖賓館是92年2 月歇業，
        伊同年7 、8 月才知改作為出租套房，伊住家雖距系爭
        房屋1 、2 公里，伊也都是開車出門，但因為停車不方
        便，故改裝期間雖有經過，但不曾進去過。然而聲請人
        之子翁正超經檢察官傳訊到庭後，卻拒絕作證，惟其於
        檢察官赴現場履勘時，係陳以：「拆除工程的費用已結
        算過了，當時廢棄物運了6 卡車，該部分的費用沒有爭
        議，我們也已經付清甲○○。被告所提出之單據有店章
        的，我們認為沒有問題，沒有蓋店章的我們認為費用過
        高，而且整修費用比當初預算高出很多」等語在卷。則
        被告既曾與共有人結算過拆除費用，並有「當初預算」
        、「整修費用」，應非僅是聲請人所謂由被告清除頂樓
        所堆放之一些廢電動玩具空外殼，以及頂樓至地下室樓
        梯間之雜物，而於92年1 月31日持請款單來請款而已，
        況且聲請人所指之時間，東湖賓館猶在營業，被告果係
        僅是清除私人放置物品，焉能向共有人請款？共有人何
        須予以理會？聲請人所指實與常情不符。準此，被告所
        辯共有人間曾有整修之協議，並由各人子女負責協商等
        情，顯非虛妄。
      (3)況且聲請人之住處係位於臺北市○○區○○路3 段75巷
        ，有其年籍資料在卷供參，而系爭房屋則位於同路段之
        175 巷，距離並非甚遠，系爭房屋之坪數近600 坪，可
        供改裝為20幾間套房使用，面積非小，衡情，被告於92
        年2 月至同年6 月間施工時，聲請人如無同意改裝之意
        思，立即可予制止，甚至其他共有人或其子女等人，亦
        可出面阻止，豈有可能將系爭房屋作大幅度拆除、裝修
        及搬運，而竟不被人發現？共有人若發現未經同意而裝
        修，竟然視若無睹？此亦與常理相悖，故系爭房屋之修
        繕、重新施工係經共有人同意，應堪認定。
      (4)按刑法上之竊佔罪，以意圖為自己或第三人不法之利益
        ，竊佔他人之不動產為構成要件，被告既於完工後即通
        知被告前去查看並提示費用單據，堪認其整修原賓館改
        為套房出租，非基於為一己之利益而為，已難認被告有
        何為自己或他人不法利益之意圖。況且被告收取租金係
        在房屋完工並出租後，被告於完工時已向聲請人出示費
        用單據，經聲請人以費用過高而拒絕分攤，被告因而主
        張先以所收租金抵付修繕費用，亦難認就租金有何不法
        所有意圖。被告之行為，與竊佔罪之構成要件尚有未合
        ，聲請人與被告間之爭執，應係裝修費用過高，所收取
        之租金尚在抵償工程款，致無從取得租金收益之民事糾
        紛。此外，復查無其他積極證據足認被告涉犯告訴暨聲
        請交付審判意旨所指犯行，應認其罪嫌不足。
  (四)按法院於審查交付審判之聲請有無理由時，除認為告訴人所
    指摘不利被告之事證未經檢察機關詳為調查或斟酌，或不起
    訴處分書所載理由違背經驗法則、論理法則或其他證據法則
    ，否則，不宜率予交付審判，法院辦理刑事訴訟案件應行注
    意事項第118 點定有明文。本院依職權調閱前開偵查卷宗，
    依其內容所示，士林地檢署檢察官所為不起訴處分書及高檢
    署檢察長駁回再議聲請處分書，已就聲請人於偵查時提出之
    告訴理由予以斟酌，詳予調查證據，並詳加論述所憑證據及
    其認定之理由，證人翁正超係聲請人之子，當無迴護被告之
    可能，證人翁明輝係成年人，無遭人誘導而為不實證述之虞
    ，且因其與聲請人及被告間均有至親之誼，自無曲意偏頗被
    告之必要，彼等證言均堪採信。原處分所載證據取捨及事實
    認定之理由，並無違背經驗法則或論理法則之情事，是原檢
    察官及高檢署檢察長以被告犯罪嫌疑不足，分別予以不起訴
    處分及駁回再議之聲請，認事用法，並無不當。
  (五)聲請人雖另指摘：原檢察官既未傳訊共有人翁進文，或調查
    被告所稱「‧‧共有人‧‧委由子女進行協調，工程費亦經
    過同意‧‧」，即僅以部分共有人證述而認定事實，自嫌輕
    率云云。惟檢察官已於93年4 月21日傳訊證人翁進文到庭說
    明，亦有傳喚證人翁正超，惟其拒絕作證，是聲請人此部分
    所指，容有誤會。且交付審判制度並非偵查作為之延伸，聲
    請人上開須另調查證據之主張，既屬原偵查卷證以外之蒐證
    作為，依前揭說明，本院審查中無從逕予發動偵查作為。又
    交付審判之准許即如同提起公訴進入審判程序，本件聲請人
    所指摘應調查事項而未調查之情形，在未經調查之前，仍無
    從認定聲請人所告訴之事實真相如何，有多少可信度，從表
    面審查，本院認為仍不足以動搖原處分書所作不起訴之判斷
    ，依現有證據所能證明被告所涉嫌疑尚不足以跨過起訴之門
    檻。是依前揭說明，本件聲請人聲請交付審判，為無理由，
    自應予以駁回。
五、依刑事訴訟法第258條之3第2項前段，裁定如主文。
中　　華　　民　　國    93    年    12    月    31    日
                  刑事第5 庭審判長法  官  李  育  仁
                                  法  官  許  辰  舟
                                  法  官  黃  潔  茹
上正本證明與原本無異。
本件不得抗告。
                                  書記官  柳  瑞  宗
中　　華　　民　　國　　94　　年　　1     月　  7　　 日
